【裁判字號】    98,訴,629
【裁判日期】    990309
【裁判案由】    返還不當得利
【裁判全文】
臺灣屏東地方法院民事判決               98年度訴字第629號
原      告  富邦產物保險股份有限公司
法定代理人  丁○○
訴訟代理人  乙○○
被      告  甲○○
上列當事人間返還不當得利事件，本院於民國99年2 月23日言詞
辯論終結，判決如下：
    主  文
被告應給付原告新臺幣壹佰肆拾貳萬元及自民國九十八年十月三
十日起至清償日止，按週年利率百分之五計算之利息。
訴訟費用由被告負擔。
    事實及理由
一、原告主張：
  (一)被告甲○○為詐領保險金供己花用，謊稱訴外人陳亭錚即丙○○於民國93年6 月24日12時許，駕駛1829-FC 自小客車行
    經屏東縣長治鄉○○路○○道27號50公里100 公尺），因未
    保持安全間隔之過失不慎撞及訴外人戊○○所駕駛號機車PI
    H-380 ，造成戊○○胸腹部臟器受傷，此詐欺案件經臺灣高
    等法院高雄分院98年度上更(一)字第52號刑事判決在案。而戊○○已向原告申請領取機車強制責任保險金，原告依保險契
    約給付戊○○包括醫療費用新臺幣（下同）200,000 元，殘
    廢給付：1,170,000 元（符合殘廢等級第二級），工作損失
    ：50,000元，合計給付保險金1,420,000 元。
  (二)按「無法律上之原因而受利益，致他人受損者，應返還其利
    益」、「數人共同不法侵害他人之權利者，連帶負損害賠償
    責任。」，民法第179 條、第185 條定有明文。被告謊稱戊○○受有意外傷害向原告詐得保險金，原告自得依上開法條
    之規定擇一行使，並請求先行審酌侵權行為請求權，若侵權
    行為不成立，再依據不當得利判斷，故原告自得向被告請求
    返還該筆保險金等語，並於本院聲明：如判決主文所示。
二、被告則以：伊只是受訴外人許貴榮請託而開具證明，但許淑
    菁部分之事故證明是否為伊開具仍有疑義，故伊並未成立侵
    權行為；至原告關於不當得利部分，伊僅得財物38萬元，並
    且不法所得已交給法院，所受利益已不存在等語，並聲明：
    1.原告之訴駁回2.訴訟費用由原告負擔。
三、原告主張之事實，已據其提出臺灣高等法院高雄分院98年度
    上更(一)字第52號刑事判決、賠案處理單、賠案處理記錄、強
    制險損失明細、任意險傷亡損失明細等件為證，且經證人陳
    亭錚到庭證述：（車牌號碼1829FC是誰的車子？）車主是伊
    ，但是伊前夫使用。（有無與戊○○發生車禍？）沒有，且
    伊沒有把車子行駛到屏東。（是否認識甲○○？）不認識，
    刑事案件的時候伊發現這案件是偽造的，簽名也不是其等當
    事人。伊與他們沒有發生車禍，也沒有見過他們，沒有與戊○○騎車發生車禍。〈（提示理賠紀錄）屏東縣新園村馬祖
    巷有無去過？〉沒有，伊根本不知道在哪裡，戊○○剛剛對
    伊說他在醫院的時候遇到理賠黃牛，要幫他辦理保險。理賠
    金下來，保險公司也沒有伊我簽名，戊○○剛剛在法庭外面
    （前十分鐘）向伊說他只有領到部分保險金，這是伊第一次
    看到戊○○，富邦保險公司幾個月前有向伊請求返還保險金
    的不當得利，因伊有異議，故已撤回。（車禍是否從頭到尾
    沒有發生？）對等語（見本院卷第94至95頁）；另名證人戊○○到庭證述：（你是否認識後面的證人丙○○？）不認識
    。（你有無與他發生車禍？）沒有。（蔡建國是何人？）是
    伊先生。（車禍發生經過？）伊是要出仙公廟的時候撞到，
    是伊自己撞到的。（是否有領取140 萬元？）沒有。〈（提
    示強制險損失明細表所示之郵局帳號）137 萬元入你的帳戶
    ？〉伊車禍住院的時候，有人去看伊，問伊有無保險，要幫
    伊申請，為了減輕子女負擔，就請他申請，這筆錢他拿20萬
    元給伊。（你是否認識警員甲○○？）不認識，伊也沒有到
    警局作筆錄，也不認識證人丙○○，只有那個人說要幫伊申
    請保險金。那個人拿走伊郵局帳號也沒有交還，保險金下來
    他拿20萬元到伊家給伊。那個人是誰伊也不清楚等語在卷（
    見本院卷第95至96頁）。依據上述2 名證人所述，渠等間確
    實並未發生車禍事故，而被告因受許貴榮請託開具不實車禍
    事故證明用以向原告領取保險金，刑事部分被告因共同連續
    利用職務機會詐取財物罪，被處有期徒刑4 年2 月，褫奪公
    權3 年。已追繳之犯罪所得財物38萬元應發還被害人泰安產
    險公司、明台產險公司、富邦產險公司、友聯產險公司等情
    ，有臺灣高等法院高雄分院98年度上更(一)字第52號刑事判決
    附卷可參（見本院卷第43至90頁），而原告已支付142 萬元
    匯入戊○○之郵局帳號，亦為證人戊○○證述如上，且有強
    制險損失明細、任意險傷亡損失明細在卷可參，核原告之主
    張應為可採，被告空言否認尚無可信。又上開刑事判決雖命
    被告將所得財物38萬元發還被害人等，以該刑事判決尚未確
    定，原告亦未受領該被害所得，此損害難認業經部分填補，
    故原告依據共同侵權行為提起本訴，請求被告給付142 萬元
    及自支付命令送達翌日即98年10月30日起至清償日止，按年
    息5 ％計算之利息，即無不合，應予准許；原告之訴既因共
    同侵權行為予以准許在案，原告另依據不當得利為請求依據
    爰不另予以審酌，附此敘明。
四、本件事證已臻明確，兩造其餘主張、陳述及立證方法，經核
    於判決不生影響，爰不逐一論列，附此敘明。
據上論結：原告之訴為有理由，依民事訴訟法第78條，判決如主
文。
中    華    民    國    99    年    3     月    9     日
                  民事第一庭    法  官  潘快
正本係照原本作成。
如不服本判決，應於收受送達後二十日內向本院提出上訴書狀，
其未表明上訴理由者，應於提出上訴後二十日內向本院補提理由
書狀（均須按他造當事人之人數附繕本）
                                書記官  黃麗燕
中    華    民    國    99    年    3     月    9     日

司法院資訊處製作；財團法人民間司法改革基金會備份。
